臺灣新北地方法院民事裁定
110年度事聲字第81號
異  議  人
即  債權人  玉山商業銀行股份有限公司
                      設臺北市○○區○○○路0段000號及                           000 號
法定代理人  黃男州    
代  理  人  鄭璟浩    

上列異議人因債務人張興隆聲請消費者債務清理更生事件，對於
中華民國110年11月1日本院司法事務官所為之110年度司執消債
更字第368號裁定提出異議，本院裁定如下：
    主  文
異議駁回。
    理  由
一、按關於更生或清算之程序，除本條例別有規定外，準用民事
    訴訟法之規定，消費者債務清理條例（下稱消債條例）第15
    條定有明文。次按當事人對於司法事務官處理事件所為之終
    局處分，得於處分送達後10日之不變期間內，以書狀向司法
    事務官提出異議；司法事務官認前項異議有理由時，應另為
    適當之處分；認異議為無理由者，應送請法院裁定之；法院
    認第1項之異議為有理由時，應為適當之裁定；認異議為無
    理由者，應以裁定駁回之，民事訴訟法第240條之4第1項本
    文、第2項、第3項分別定有明文。查，本院司法事務官民國
    110年11月1日所為110年度司執消債更字第368號（下稱更生
    執行事件）裁定（下稱原裁定）於110年11月5日送達異議人
    ，有送達證書在卷可稽（見更生執行卷第141頁），異議人
    於110年11月11日提出異議（見本院卷第13頁），經司法事
    務官認其異議為無理由送請本院裁定，核與上開規定相符，
    先予敘明。
二、異議意旨略以：依消債條例第47條第5項規定，債權人清冊
    已記載之債權人，視為其已於申報債權期間之首日為與清冊
    記載同一內容債權之申報。查債務人於本行欠款為擔任巧典
    裝潢工程有限公司保證人，如聯徵信用報告所載，故異議人
    雖未於期限內陳報債務，應以聯徵信用報告記載新臺幣（下
    同）242,655元認列，爰依法提出異議等語。
三、按債權人應於法院所定申報債權之期間內提出債權說明書，
    申報其債權之種類、數額及順位；其有證明文件者，並應提
    出之；債權人因非可歸責於己之事由，致未於前開法院所定
    期間申報債權者，得於其事由消滅後10日內補報之，但不得
    逾法院所定補報債權之期限；債權人申報債權逾申報期限者
    ，監督人或管理人應報由法院以裁定駁回之；因不可歸責於
    債權人之事由致未申報之債權，債務人對該債權清償額未達
    已申報債權受償比例之債務，不受免責裁定之影響，消債條
    例第33條第1項、第4項、第5項本文、第138條第5款分別定
    有明文。又消債條例第33條立法理由略為「債權人未依期限
    申報債權，係因不可歸責於己之事由，如仍不得依更生或清
    算程序受償，實非合理，此種情形，宜許其有補為申報之機
    會，爰設第2項，明定其得於事由消滅後10日內補報之。又
    依第47條第1項第3款、第86條第1項第4款規定，法院裁定開
    始更生或清算程序後，旋應酌定申報、補報債權之期間，並
    公告之，法院所定補報債權期限屆滿後，如許債權人再為補
    報，即有礙程序之進行及安定，為利程序之迅速進行，明定
    債權人非可歸責於己之事由消滅時，如已逾法院所定補報債
    權期限，債權人即不得再為補報，爰設但書予以除外。至債
    權人因此未為申報，屬不可歸責於己之事由，得依其債權為
    更生債權或清算債權，分別依第73條但書、第138條第5款規
    定主張權利，乃屬當然」。次按債權人清冊已記載之債權人
    ，視為其已於申報債權期間之首日為與清冊記載同一內容債
    權之申報；第47條第2項至第5項之規定，於前項情形準用之
    ；債權人就逾債權人清冊記載內容部分之債權，仍應遵期申
    報，始得行使其權利；同條例第47條第5項、第86條第2項及
    消債條例施行細則第22條亦有明定。又得依消債條例第36條
    第1項前段規定提出異議者，以債務人或其他債權人為限，
    債權人對於債權表中所列自己之債權，不得依該規定提出異
    議。債權人若未遵期申報、補報債權，而依消債條例第36條
    第1項前段規定提出異議，其異議即無理由，即使該債權人
    有不可歸責之事由，亦不能依更正債權表方式予以解決，應
    屬得否依消債條例第73條但書規定予以救濟之問題（97年第
    4期民事業務研究會第1號研審小組意見參照）。是清算程序
    除經債務人列載於債權人清冊之債權外，如債權人因故未申
    報債權者，得補申報，但補報期間不得逾法院所定補報債權
    之期限，若已逾補報債權期間，不論逾期原因為何，均不得
    再行申報，僅於其未申報具有不可歸責之事由時，債權人得
    依第138條第5款規定主張權利，此乃消債條例為求衡平清算
    程序之迅速進行及債權人之利益所為之規定。
四、經查，債務人張興隆聲請更生，經本院於110年9月1日以110
    年度消債更字第246號裁定張興隆自110年9月1日上午10時起
    開始更生程序，並命司法事務官開始更生程序；嗣本院司法
    事務官於110年9月7日以新北院賢110年度司執消債更志消字
    第368號公告通知債權人應於110年9月21日前申報債權，有
    補報債權必要者，應於110年10月11日前向本院補報債權，
    本院並檢附更生開始通知於110年9月7日發函通知異議人，
    該通知並已於110年9月13日送達異議人等節，有本院公告、
    執行處函、本院公告揭示證書、送達證書可稽（見清算執行
    卷第16、17、18、20、26頁），是此部分事實堪以認定。本
    院司法事務官已踐行公告、申報債權、補報債權之程序，異
    議人遲至110年10月15日始申報債權（見更生執行卷第84頁
    ），揆諸前開說明，不論逾期之原因為何，均不得再行申報
    。又異議人主張其雖未於期限內陳報債務，為聯徵信用報告
    記載，應以聯徵信用報告記載242,655元認列，爰依消債條
    例第47條第5項規定，即債權人清冊已記載之債權人，視為
    其已於申報債權期間之首日為與清冊記載同一內容債權之申
    報，補報債權云云。然觀諸債務人於110年2月5日提出之債
    權人清冊，並未記載異議人（見本院110年度司消債調字第1
    31號卷第6頁），從而，原裁定駁回異議人債權陳報聲請，
    未將其債權列入債權表，核無違誤，異議意旨以前揭情詞，
    指摘原裁定不當，求予廢棄，為無理由，應予駁回。
五、爰裁定如主文。
中　　華　　民　　國　　111 　年　　2 　　月　　8 　　日
                  民事第一庭    法  官  張惠閔
本件正本證明與原本無異。
如對本裁定抗告須於裁定送達後10日內向本院提出抗告狀，並繳
納抗告費新臺幣1,000元。
中　　華　　民　　國　　111 　年　　2 　　月　　8 　　日
                                書記官  林沂㐵